【裁判字號】    99,台上,6028
【裁判日期】    990930
【裁判案由】    違反毒品危害防制條例
【裁判全文】
最高法院刑事判決            九十九年度台上字第六０二八號
上  訴  人 甲○○
選任辯護人 廖志堯律師
上列上訴人因違反毒品危害防制條例案件，不服台灣高等法院台
中分院中華民國九十九年七月十三日第二審更審判決（九十九年
度重上更(三)字第二四號，起訴案號：台灣南投地方法院檢察署九
十六年度偵字第五二０四、五二五二號），提起上訴，本院判決
如下：
    主  文
上訴駁回。
    理  由
按刑事訴訟法第三百七十七條規定，上訴於第三審法院，非以判
決違背法令為理由，不得為之。是提起第三審上訴，應以原判決
違背法令為理由，係屬法定要件。如果上訴理由書狀並未依據卷
內訴訟資料，具體指摘原判決不適用何種法則或如何適用不當，
或所指摘原判決違法情事，顯與法律規定得為第三審上訴理由之
違法情形，不相適合時，均應認其上訴為違背法律上之程式，予
以駁回。本件上訴人甲○○上訴意旨略稱：(一)原判決對證人白虞
瑤、陳惠儒二人於警詢之陳述，如何具刑事訴訟法第一百五十九
條之二規定「為證明犯罪事實存否所必要者」之要件，未為具體
之說明，而認均有證據能力，採證難謂適法，亦嫌理由欠備。本
件監聽譯文內容均與上訴人無涉，不具證明之關連性，並無證據
能力。(二)證人白虞瑤於第一審已翻供，前後供述不一，已難採信
。又證人白虞瑤另案（台灣南投地方法院九十六年度訴字第九二
六號、第一一九八號）所涉施用及販賣第一、二級毒品之刑事判
決書，能否與其警詢、偵訊中所供有向上訴人購買毒品之不利指
述相互補強，而得確信與事實相符，非無研求之餘地。(三)證人白
虞瑤於民國九十六年五月三十日為警查扣之第一、二級毒品，除
其於警詢、偵訊中所述係向上訴人購得之證詞外，究竟有無其他
佐證，仍有調查審認之必要。原判決就上訴人於九十六年五月二
十八日上午販賣毒品予白虞瑤部分，並未進一步查證，對另案判
決認定白虞瑤供出毒品來源而查獲上訴人，亦未說明具體證據及
理由，有悖嚴格證明法則及證據裁判主義之違誤。(四)證人陳惠儒
使用之0000000000號行動電話除於九十六年七月十日
十八時三十五分三十四秒，有與邱聰良（阿良）電話聯絡一次外
，迄翌日（十一日）十八時許為止，二人均無再聯絡約定交付毒
品，且該次電話聯絡，亦無任何約定交易毒品之內容，參以陳惠
儒所涉之台灣南投地方法院九十六年訴字第一一九八號販賣毒品
案件，係認定陳惠儒於九十六年六月十七、十八日販賣毒品海洛
因予邱聰良，並未認定陳惠儒於同年七月十日晚上亦有販賣毒品
海洛因予邱聰良，原判決認定上訴人於九十六年七月十日下午販
賣毒品予陳惠儒、白虞瑤二人，顯與上開監聽譯文及刑事判決內
容不符，有認定事實與卷附資料矛盾之違誤。況陳惠儒於九十六
年七月十日與「某男」及邱聰良間之電話監聽譯文內容，僅能證
明其等與陳惠儒相約碰面及電話聯絡之事實，並無談及陳惠儒是
否確與白虞瑤一起至台中市向上訴人購買毒品海洛因，原判決以
此作為認定上訴人於九十六年七月十日下午十八時許販賣毒品予
白虞瑤、陳惠儒二人之最重要補強證據，有違經驗法則或論理法
則之違法。(五)證人陳惠儒使用之0000000000號行動電
話，自九十六年七月十日以後之基地台位置，係從「台中縣霧峰
鄉」往台中市「西區」或「南屯區」移動，並無自台中縣霧峰鄉
回到南投縣，亦未出現陳惠儒向上訴人購買毒品地點台中市「北
屯區」之情形。原判決採信證人陳惠儒於原審證稱：邱聰良打電
話來的時候，已經買到毒品云云，及證人陳惠儒所證稱：買到毒
品後約半小時左右，在南投市綠美橋拿了一部份向上訴人剛買的
毒品賣給邱聰良云云，核與上開基地台位置之證據資料不符，亦
有認定事實與卷內資料不符之違誤。(六)南投縣警察局函所附陳惠
儒之0000000000及0000000000號兩線行動
電話之監聽譯文，並無與原判決認定上開犯罪時間相符之通聯紀
錄及監聽譯文內容，證人白虞瑤、陳惠儒所為不利上訴人之證詞
，顯乏最基本之通聯紀錄及相關監聽譯文內容等補強證據佐證，
原審置此部分有利於上訴人之證據資料於不顧，遽行判決，尚嫌
調查職責未盡，且有判決不備理由之違誤云云。
惟查，原判決依憑證人白虞瑤於偵查，證人陳惠儒於偵查、第一
審、上訴審、原審，證人即員警曾紹文、林峰旭於第一審之證詞
，證人陳惠儒之0000000000號行動電話通訊監察譯文
、第一審勘驗筆錄、台灣南投地方法院九十六年訴字第九二六號
、第一一九八號刑事判決書，扣案海洛因八小包、甲基安非他命
二十小包、電子磅秤及空夾鍊分裝袋等證據，資以認定上訴人有
原判決事實欄所記載之犯罪事實，因而撤銷第一審關於此部分之
科刑判決，改判依想像競合犯規定，從一重論處上訴人販賣第一
級毒品罪刑（共二罪，各處有期徒刑十五年三月、十五年六月）
，併為從刑之諭知，已詳敘其所依憑之證據及認定之理由。對於
上訴人辯稱：伊未曾販賣毒品給白虞瑤及陳惠儒，伊男友沈政良
與白虞瑤之間有金錢糾紛，因伊曾幫沈政良向白虞瑤索討欠款，
白虞瑤、陳惠儒可能因此懷恨、誣陷，不能因渠等之陳述及施用
毒品及查獲毒品等情，而認其有販賣毒品之行為，且伊為警查獲
時，身上並無任何毒品，驗尿結果亦無毒品反應云云。經綜合調
查證據之結果，認係卸責之詞，不足採信，分別在判決理由內詳
予指駁，並說明其證據取捨及判斷之理由。且敘明：(1)證人白虞
瑤於偵查、陳惠儒於偵查、第一審及原審均證稱渠等係向綽號「
蘋果」之上訴人購買毒品海洛因及甲基安非他命云云，證人白虞
瑤於第一審當庭指認上訴人即綽號「蘋果」之人，證人白虞瑤及
陳惠儒均有施用毒品及販賣毒品之犯行，並扣得白虞瑤、陳惠儒
之毒品合計海洛因八小包、甲基安非他命二十小包、電子磅秤及
空夾鍊分裝袋，足認證人白虞瑤、陳惠儒二人確因施用或販賣毒
品海洛因、甲基安非他命而有購買毒品之需求，渠等上開證詞自
可採信（見原判決理由貳、二、(一)、1.、(二)、3.）。(2)證人白虞
瑤雖於第一審改稱：從未向上訴人拿過毒品，因伊欠上訴人男友
沈政良錢，上訴人幫其男友向伊要錢，伊乃心存怨恨，而陳惠儒
與上訴人有過口角，所以打算一起陷害上訴人，伊之前警詢、偵
訊所言，均是受陳惠儒及警察之影響云云（見第一審卷第一二六
至一二九頁）。然證人陳惠儒於第一審證稱：與上訴人並無任何
糾紛，亦未於警詢時與白虞瑤說好要陷害上訴人，是白虞瑤與上
訴人想以白虞瑤欠上訴人錢，因此要陷害上訴人之方式替上訴人
脫罪，伊沒有答應，所以沒有教伊如何供述，警詢時是白虞瑤自
行供述向上訴人買毒品，買賣毒品地點是白虞瑤帶警察去的，伊
根本不知路如何走云云（見第一審卷第一三五、一三六、一四０
頁）。證人白虞瑤自承曾帶同警員前往綽號「蘋果」女子住處暨
販賣毒品地點，且證人即警員曾紹文於第一審證稱：是白虞瑤帶
我們到販賣毒品地點，陳惠儒不知道路，因為在監聽譯文聽到「
蘋果」這個名字，陳惠儒供出「蘋果」是白虞瑤的朋友，我們乃
查出「蘋果」就是上訴人各云云（見第一審卷第二六八、二六九
頁）。可知本件乃證人白虞瑤主動供述並帶同警員至上訴人住處
或販毒地點指認後，警方始根據上訴人之綽號「蘋果」確認上訴
人身分，且因證人陳惠儒並不認識路，而由白虞瑤指證販賣地點
。證人陳惠儒所陳白虞瑤與上訴人串證脫罪之方法，與白虞瑤及
上訴人於第一審所供情節均相符合，益見證人白虞瑤確已與上訴
人串證，是證人白虞瑤於第一審翻異之詞，不可採信，其於偵查
中所述者，方屬事實（見原判決理由貳、二、2.）。(3)證人陳惠
儒於九十六年七月十日下午有與「某男」及邱聰良（阿良）電話
聯絡，而證人陳惠儒於原審證稱：當天有向上訴人購買毒品，也
曾與「某男」及邱聰良有上開通話，伊當日與「某男」通話後，
有實際交易毒品，該次賣給「某男」之毒品，即先前向上訴人購
買剩下的，因快沒有了，自己也要吸用，身上只剩一些，才與白
虞瑤於該日下午六時許去「台中」向上訴人購買毒品，邱聰良打
電話來的時候，已經買到毒品云云（見原審卷一第九一、九二頁
、原審卷二第二八、二九頁），與陳惠儒當天下午十八時許與邱
聰良之通話中，答稱：「我在台中」等語，及其行動電話基地台
在「台中縣霧峰鄉○○路10號頂樓」（見九十六年度偵字第三五
三七號影卷第一頁）符合，足見陳惠儒之證詞可信。參諸陳惠儒
被訴販賣毒品案件，曾販賣毒品給邱聰良（見九十六年度偵字第
三五九九號影卷內起訴書第五頁），則陳惠儒證稱「伊被起訴案
件之證人打電話向伊拿海洛因」者，應係指邱聰良，與前揭監聽
譯文資料，亦相符合。因陳惠儒於九十六年七月十日先後與「某
男」及邱聰良通話，內容均言及毒品交易之事，可能記憶有誤，
致證詞略有出入，但其因而牢記係於九十六年七月十日當日向上
訴人販賣毒品，則屬一致，而為可信（見原判決理由貳、二、(二)
、2.）。(4)證人陳惠儒雖於偵查中曾供稱：伊與白虞瑤係幫綽號
「蘋果」的人賣毒品，「蘋果」再提供免費的毒品供伊等施用，
白虞瑤幫「蘋果」賣毒品不用先付錢給蘋果云云（見九十六年度
偵字第三二四四號影卷第四、五頁）。然陳惠儒、白虞瑤均證
稱其遭警查獲之海洛因及甲基安非他命，係伊二人所有，且係向
上訴人購得後，再摻入葡萄糖準備出售，陳惠儒又供稱：販賣所
得平分 (指伊與白虞瑤平分)後再交給蘋果各云云（見九十六年
度偵字第三二四四號影卷第五頁），與一般幫人販賣毒品之情
形不同，不足採信，應以嗣後其以證人身分經具結之證詞為可採
等語。原判決所為論述，核與卷證資料相符，從形式上觀察，並
無足以影響判決結果之違背法令之情形。按(一)原判決對證人白虞
瑤、陳惠儒二人於警詢之陳述，固未說明如何具刑事訴訟法第一
百五十九條之二規定「必要性」之要件。然渠等於偵查中均已具
結作證，縱除去該部分警詢之陳述，仍無礙於本件犯罪事實之認
定，於判決結果並無影響，尚難指為違法。本件通訊監聽譯文內
容雖非證人陳惠儒直接與上訴人之通話，然原判決已說明係證人
陳惠儒與向其購毒之下游間所為之對話，與陳惠儒是否向上訴人
購買毒品，尚難謂無關連性，原判決認有證據能力，亦無違誤，
並無上訴意旨(一)所指之違法。(二)認事採證、證據之取捨及證據證
明力之判斷，俱屬事實審之職權，苟無違背證據法則，自不能指
為違法。證人供述之證據前後縱有差異，事實審法院依憑證人前
後之供述證據，斟酌其他證據，本於經驗法則與論理法則，取其
認為真實之一部，作為判斷之證據，自屬合法。施用毒品者所為
向某人購買之供述，須有補強證據擔保其真實性。良以施用毒品
者供述之憑信性，本不及於一般人，輒因與己利益攸關之事，無
足以保證其供述無失真之虞。是本院一貫之見解，認施用毒品者
關於其向某人購買毒品之供述，須無瑕疵可指，並有補強證據佐
證擔保其具有相當程度真實性，始得據以對他人為不利之認定。
其所補強者，固非以事實之全部為必要，然仍須與施用毒品者所
為毒品交易之供述，具有相當程度之關聯性，而得本於彼此間之
相互作用，使一般人確信施用毒品者關於毒品交易之供述為真實
。查本件原審審酌證人白虞瑤於偵查中、陳惠儒於偵查、第一審
、上訴審及原審均證稱係向上訴人購買毒品海洛因及甲基安非他
命云云，證人白虞瑤、陳惠儒二人當時均施用毒品及販賣毒品，
且當場查扣渠等之毒品海洛因及甲基安非他命，認證人白虞瑤、
陳惠儒有購買毒品之需求。又以證人陳惠儒、曾紹文於第一審之
證詞，認白虞瑤係主動供述並帶同警方至上訴人住處及販賣毒品
地點，而證人白虞瑤為使上訴人脫罪，不但與上訴人串供，亦曾
要證人陳惠儒翻供，認定證人白虞瑤於偵查中之證詞為可採，已
說明證人白虞瑤於偵查中不利上訴人之證詞，有證人陳惠儒及員
警曾紹文於第一審之證詞佐證，相互印證，足以擔保證人白虞瑤
於偵查中之證詞屬實。依上開說明，自屬原審採證認事之適法行
使。上訴意旨(二)(三)置原判決已說明之事項，任意指摘，自非適法
之上訴第三審理由。(三)原判決依憑證人白虞瑤於偵查、陳惠儒於
偵查、第一審、上訴審、原審之證詞，並審酌證人陳惠儒於九十
六年七月十日下午先與「某男」電話聯絡見面，嗣於當日下午十
八時許與邱聰良（阿良）聯絡告知其人在「台中」，且當時陳惠
儒行動電話基地台確在「台中縣霧峰鄉」等情，有陳惠儒之電話
監聽譯文可稽，核與證人陳惠儒於原審之證詞相符，並以陳惠儒
曾販賣毒品予邱聰良等情，據以認定陳惠儒當日係向上訴人購買
毒品後，又與邱聰良電話連絡販賣毒品事宜，以為本件之佐證，
與卷內證據資料並無不合，亦與證據法則無違。查本件雖無證人
陳惠儒直接與上訴人買賣毒品之通訊監聽譯文或電話通聯紀錄，
而其與邱聰良之監聽譯文未直接談及毒品買賣事宜。然一般毒品
買賣未必以電話聯絡，縱以電話為之，亦可能不以監聽之電話門
號聯絡。原判決已調查審認證人陳惠儒及曾紹文於第一審之證詞
，資為本件之補強證據，並參酌卷內陳惠儒之通訊監聽譯文，與
陳惠儒、邱聰良約定見面時間、地點，與陳惠儒之證詞符合，認
證人陳惠儒向上訴人購買毒品後，隨即將購得之毒品轉售予邱聰
良，與證據法則無違，核係原審認定事實職權之適法行使，自無
就上開監聽譯文所未顯示之事項，予以調查說明之必要。至原判
決引用台灣南投地方法院九十六年度訴字第一一九八號刑事判決
書，無非說明白虞瑤、陳惠儒二人亦曾於該案供出毒品來源而查
獲上訴人，資為本件佐證之一，核與證據法則無違，自無上訴意
旨(四)(五)所指之違誤。上訴意旨所指，或置原判決明確論斷於不顧
，對原審調查、取捨證據及證據證明力判斷之審判職權之行使，
徒憑己見加以指摘，或就不影響本案判決本旨之事項，任意指摘
為違法，均難謂為適法之第三審上訴理由，應認其上訴違背法律
上之程式，予以駁回。
據上論結，應依刑事訴訟法第三百九十五條前段，判決如主文。
中    華    民    國  九十九  年    九    月   三十   日
                      最高法院刑事第十二庭
                          審判長法官  黃  一  鑫
                                法官  張  春  福
                                法官  林  勤  純
                                法官  陳  國  文
                                法官  宋  明  中
本件正本證明與原本無異
                                      書  記  官
中    華    民    國  九十九  年    十    月    五    日
                                                      Ｅ

司法院資訊處製作；財團法人民間司法改革基金會備份。
